臺灣高雄地方法院刑事判決　　　　　　　　　　　　九十三年度訴字第一七四號
　　公　訴　人　臺灣高雄地方法院檢察署檢察官
　　被　　　告　甲○○
右列被告因毒品危害防制條例案件，經檢察官提起公訴（九十三年度毒偵字第三九五
號），被告就被訴事實為有罪之陳述，經本院告知簡式審判程序意旨，並聽取公訴人
及被告意見後，本院合議庭裁定依簡式審判程序審理，並判決如左：
    主  文
甲○○連續施用第一級毒品，累犯，處有期徒刑捌月；扣案之第一級毒品海洛因壹小
包（驗後淨重壹點捌壹公克，空包裝重零點參陸公克）沒收銷燬之；又施用第二級毒
品，累犯，處有期徒刑參月；應執行有期徒刑拾月，扣案之第一級毒品海洛因壹小包
（驗後淨重壹點捌壹公克，空包裝重零點參陸公克）沒收銷燬之。
    事  實
一、甲○○前曾有贓物罪之前科，最後一次於民國九十一年間，又因違反毒品危害防
    制條例，經本院以九十一年度易字第二四七五號判處有期徒刑四月確定，於九十
    二年十月二十六日繳清罰金執行完畢。其於九十年間又因施用毒品案件，經本院
    分別以九十年度毒聲字第五Ｏ七號、九十年度毒聲字第七三八三號裁定送觀察勒
    戒後，均無繼續施用之傾向，而分別由台灣高雄地方法院檢察署檢察官以九十年
    度毒偵字第六三一號、九十一年度毒偵緝字第一三六號為不起訴處分確定後，於
    九十一年四月十日（執行本院九十年度毒聲字第七三八三號裁定部分）觀察勒戒
    期滿後釋放；其於九十一年間再因施用毒品案件，經本院以九十一年毒聲字第三
    三九一號裁定送強制戒治後，嗣經本院以九十二年度毒聲字第二Ｏ八二號裁定停
    止戒治並交付保護管束後，其又再度施用毒品而經撤銷停止戒治，惟其並未到案
    執行，而經通緝，復因毒品危害防制條例於九十三年一月九日修正公布施行，故
    其經撤銷停止戒治之強制戒治部分並未執行。詎其仍不知悔改，明知第一級毒品
    海洛因及第二級毒品甲基安非他命業經行政院公告為毒品，竟在前開九十一年四
    月十日觀察勒戒執行期滿釋放後五年內，基於施用第一級毒品海洛因之概括犯意
    ，自九十二年十一月底某日起至九十三年一月十五日晚間八、九時許止，在高雄
    市○○區○○街之聖亞哥賓館、高雄縣大社鄉○○路南二高橋下等處，以捲煙之
    方式，及平均每月施用一次之頻率，連續施用第一級毒品海洛因三次；復基於施
    用第二級毒品甲基安非他命之犯意，在九十三年一月十五日晚上八、九時許，以
    吸食器燒烤之方式（吸食器在施用後即丟棄），施用第二級毒品甲基安非他命一
    次。嗣於九十三年一月十六日在高雄市○○區○○路與明星街口，為警盤查身份
    時，主動向警方坦承其有施用毒品之事實，並願接受裁判之意，並經警查扣海洛
    因一小包（驗後淨重一點八一公克，空包裝重零點三六公克），而為警查獲。
二、案經高雄市政府警察局報告台灣高雄地方法院檢察署檢察官偵查起訴，經訊問被
    告對起訴部分為有罪陳述後，本院裁定依簡式審判程序審理。
    理  由
一、訊據被告甲○○坦承上開事實不諱，且(1)被告於九十三年一月十六日經警查獲採
    尿後，送請高雄市立凱旋醫院鑑定，結果均確現第一級毒品代謝物嗎啡陽性反應
    、第二級毒品甲基安非他命代謝物甲基安非他命陽性反應，有卷附之高雄市政府
    警察局偵辦毒品危害防制條例嫌疑人尿液採證代碼對照表、高雄市立凱旋醫院煙
    毒尿液檢驗成績書影本各一紙在卷可按；(2)被告於九十三年一月十六日經警查獲
    時所扣得之白色粉末一小包，經分別送請法務部調查局鑑定後，確具有第一級毒
    品海洛因之成分（驗後淨重一點八一公克，空包裝重零點三六公克），亦有法務
    部調查局鑑定通知書一紙附卷足參；(3)另按「施用海洛因、甲基安非他命後，其
    於尿液中排出之最長時限，受施用劑量、施用方式、個人體質及其代謝情況等因
    素影響，因個案而易，施用海洛因一般可檢出之最長時間為海洛因服用後二至四
    天；施用甲基安非他命一般可檢出之最長時間為甲基安非他命服用後一至五天」
    等情，有行政院衛生署管制藥品管理局九十一年八月二日「管檢字第一Ｏ八四四
    三號函」可查，均足佐被告上開自白與事實相符，而堪採信；(4)被告於九十年間
    又因施用毒品案件，經本院分別以九十年度毒聲字第五Ｏ七號、九十年度毒聲字
    第七三八三號裁定送觀察勒戒後，均無繼續施用之傾向，而分別由台灣高雄地方
    法院檢察署檢察官以九十年度毒偵字第六三一號、九十一年度毒偵緝字第一三六
    號為不起訴處分確定後，於九十一年四月十日（執行本院九十年度毒聲字第七三
    八三號裁定部分）觀察勒戒期滿後釋放；其於九十一年間再因施用毒品案件，經
    本院以九十一年毒聲字第三三九一號裁定送強制戒治後，嗣經本院以九十二年度
    毒聲字第二Ｏ八二號裁定停止戒治並交付保護管束後，其又再度施用毒品而經撤
    銷停止戒治，惟其並未到案執行，而經通緝，復因毒品危害防制條例於九十三年
    一月九日修正公布施行，故其經撤銷停止戒治之強制戒治部分並未執行等情，亦
    有台灣高雄地方法院檢察署刑案資料查註紀錄表、台灣高等法院被告全國前案紀
    錄表影本各一份在卷可按，堪予認定。是綜上所述，本件被告於上開九十一年四
    月十日觀察勒戒執行期滿後五年內，再犯毒品危害防制條例第十條第一項、第二
    項之犯行，洵堪認定。
二、論罪科刑部分
  (一)查毒品危害防制條例雖於九十二年六月六日由立法院三讀修正通過，並於九十三
    年一月九日公布施行。查被告之施用第一級毒品之犯行，雖有部分行為係在修正
    前之毒品危害防制條例時為之，然本件被告施用第一級毒品之犯行係自修正前之
    毒品危害防制條例之時起，連續施用至修正後之毒品危害防制條例之時止，屬於
    「法規之不真正之溯及既往」，仍應適用裁判時即上開修正後之毒品危害防制條
    例論處，合先敘明。
  (二)是核被告所為，係犯九十三年一月九日公佈施行之毒品危害防制條例第十條第一
    項、第二項之施用第一級毒品、第二級毒品罪。又被告持有第一級、第二級毒品
    之低度行為，均為施用之高度行為所吸收，均不另論罪。再被告連續多次施用第
    一級毒品海洛因之犯行，均時間緊接，觸犯構成要件相同之罪名，顯係基於概括
    之犯意為之，應依連續犯之規定各論以一罪，依法均加重其刑。被告所犯上開二
    罪，犯意個別，行為互殊，應予分論併罰。又被告前曾有贓物罪之前科，最後一
    次於九十一年間，又因違反毒品危害防制條例，經本院以九十一年度易字第二四
    七五號判處有期徒刑四月確定，於九十二年十月二十六日繳清罰金執行完畢，其
    於有期徒刑執行完畢後，五年內再犯本案有期徒刑以上之罪，為累犯，依法應加
    重其刑，施用第一級毒品部分之犯行，並依刑法第七十條之規定遞加重之。又嗣
    於九十三年一月十六日在高雄市○○區○○路與明星街口，為警盤查身份時，主
    動向警方坦承其有施用毒品之事實，並願接受裁判之意，業經被告供陳在卷，並
    有高雄市政府警察局九十三年二月十八日「高市警刑偵專字第Ｚ0000000
    000號」刑事案件移送書一紙在卷可按，是被告先後經警盤查時，既對於其未
    經發覺之施用毒品犯行自首而接受裁判之情形，依法應減輕其刑，並依刑法第七
  十一條第一項之規定先加後減之。
  (三)按「法院得於第一次審判期日前，傳喚被告或其代理人，並通知檢察官、辯護人
    、輔佐人到庭，行準備程序，為下列各款事項之處理：一、起訴效力所及之範圍
    與有無應變更檢察官所引應適用法條之情形。」，刑事訴訟法第二百七十三條第
    一項第一款訂有明文。而揆諸該款之立法意旨，係在準備程序中，由法院以訊問
    或闡明之方式，釐清起訴之犯罪事實，及使被告知悉其防禦權行使之範圍為何；
    是公訴檢察官自得於準備程序時，得就原起訴書所記載之犯罪事實及法條不明確
    或有疑義之處加以釋明，並得就原起訴之犯罪事實為擴張、減縮，或就基本社會
    事實同一之範圍內，變更原起訴法條。按「(一)依據英國藥學協會所編之ＣＬＡＲ
    Ｋ’ｓ  ＩＳＯＬＡＴＩＰＮ  ＡＮＤ  ＩＤＥＮＴＩＦＩＣＡＴＩＯＮ  ＯＦ
    ＤＲＵＧＳ乙書第三四九及三五Ｏ頁安非他命的Ｄｉｓｐｏｓｔｉｏｎ  ｉｎ
    Ｂｏｄｙ．記載  人體施用安非他命之後，主要代謝物中有未改變型態之安非他
    命，而無甲基安非他命；另於該書第七六三及七六四頁甲基安非他命的Ｄｉｓｐ
    ｏｓｔｉｏｎ  ｉｎ  Ｂｏｄｙ．記載人體施用甲基安非他命後，在主要代謝物
中未改變型態之甲基安非他命佔施用劑量百分之四十三，而安非他命則約為百分
    之五．．。(二)安非他命在國內取得不易，施用情形較少，尿液檢驗結果係甲基安
    非他命陽性者佔大部分。」等情，有法務部調查局九十三年五月四日「調科壹字
    第Ｚ0000000000號」函在卷可按，是公訴檢察官在準備程序中，聲請
    將原起訴書所載之「施用安非他命」，更正為「施用甲基安非他命」之部分，應
    屬有據，應予敘明。
  (四)爰審酌被告之犯罪行為乃自戕之行為，尚無害及他人，惟其前因施用毒品，業經
    觀察勒戒及強制戒治執行完畢後，仍再度施用毒品，顯見其施用毒品之「心隱」
    並未戒除；惟被告本次經查獲之施用毒品之時間及次數不多，及被告於本院審理
    中供認犯行，犯後態度尚稱良好等其他一切情狀，分別量處如主文所示之刑，並
    定其應執行之刑。另查，法務部調查局鑑驗第一級毒品海洛因之方式，均係將包
    裝內之海洛因倒出與包裝分離而稱重，必要時亦會輔以刮杓刮取袋內粉末；然無
    論依上述何種方式分離，包裝內均會有極微量海洛因殘留等情，有法務部調查局
    九十三年三月十九日「調科壹字第Ｚ000000000號」函附卷可佐，是扣
    案之第一級毒品海落因一小包（驗後淨重一點八一公克，空包裝重零點三六公克
    ），應依毒品危害防制條例第十八條第一項前段之規定，不論屬於犯人與否，應
    宣告沒收併銷燬之。
據上論斷，應依刑事訴訟法第二百九十九條第一項前段、第二百七十三條之一第一項
，毒品危害防制條例第十條第一項、第二項、第十八條第一項前段，刑法第十一條、
第五十六條、第四十七條、第六十二條前段、第五十一條第五款，判決如主文。
本案經檢察官乙○○到庭執行職務。
中      華      民      國    九十三    年      八      月    二十五    日
                                  臺灣高雄地方法院刑事第十庭
                                      法  官  吳  志  豪
右正本證明與原本無異。
如不服本判決，應於判決送達後十日內，向本院提出上訴狀。
                                      書記官  邱  秋  珍
中      華      民      國    九十三    年      八      月    二十五    日
附錄本案論罪科刑法條全文：
毒品危害防制條例第十條
施用第一級毒品者，處六月以上五年以下有期徒刑。
施用第二級毒品者，處三年以下有期徒刑。
